【裁判字號】    91,勞上易,18
【裁判日期】    920325
【裁判案由】    給付資遣費
【裁判全文】
臺灣高等法院臺南分院民事判決  九十一年度勞上易字第一八號    Ｋ
      上  訴  人  甲  ○○○
      上訴人即附
      帶被上訴人  乙  ○○○
      訴訟代理人  蔡  弘  琳  律師
      被上訴人即
      附帶上訴人  張曾金花即大昌機電工程行
      訴訟代理人  葉  美  利  律師
右當事人間請求給付資遣費事件，上訴人對於中華民國九十一年十月三十一日臺灣臺
南地方法院第一審判決（九十一年度勞訴字第七號）提起上訴，被上訴人並為附帶上
訴，本院判決如左：
      主      文
上訴及附帶上訴均駁回。
第二審上訴（本訴）部分訴訟費用，由上訴人等負擔；附帶上訴部分訴訟費用由，由
被上訴人即附帶上訴人負擔。
      事      實
甲、上訴人等方面：
  壹、聲明：求為判決：
  一、上訴人甲○○○方面：
（一）原判決關於駁回上訴人甲○○○第二項請求及該部分假執行之聲請均廢棄。
（二）右開廢棄部分，被上訴人應給付上訴人甲○○○新台幣（下同）三十一萬六千
      四百六十四元，及自民國（下同）九十一年九月十三日起至清償日止，按年息
      百分之五計算之利息。
  二、上訴人即附帶被上訴人乙○○○（以下簡稱上訴人）方面：
（一）原判決關於駁回上訴人乙○○○第二項請求及該部分假執行之聲請均廢棄。
（二）右開廢棄部分，被上訴人應再給付上訴人乙○○○三十一萬八千零二十元，及
      自九十一年九月十三日起至清償日止，按年息百分之五計算之利息。
（三）附帶上訴駁回。
  貳、陳述：除與原判決記載相同者，予以引用外，均補稱：
（一）按依勞動基準法第十四條第一項第五款規定，雇主不依勞動契約給付工作報酬
      ，或對於按件計酬之勞工不供給充分之工作者，勞工得不經預告終止契約。揆
      其立法目的，旨在保障勞工因工作獲得之工資，足以維持生活；亦即勞工遇雇
      主不供給充分之工作，致實際所得工資低於行政院核定之最低基本工資時，即
      有適用，初不因其工資之計算，係採計時、計日、計月或計件而有不同。申言
      之，本條項後段所謂按件計酬，自應解為例示規定，殆無疑義，合先陳明。
（二）本件上訴人甲○○○、乙○○○二人與被上訴人張曾金花即大昌機電工程行（
      以下簡稱被上訴人）間，雖約定按日以日薪一千元計算工資，惟觀諸上訴人等
      自九十年四月起至同年七月止，每月實領報酬，均低於行政院核定之最低基本
      工資一萬五千八百四十元；另自九十年八月起至同年十二月止，則均無報酬；
      足認被上訴人確未充分供給工作，已違反首揭規定，因之上訴人依此主張終止
      兩造勞動契約，於法即無不合。
（三）至被上訴人雖抗辯：依兩造間約定上訴人等日薪為一千元，已超過每日五百二
      十八元之規定，並未違反勞工保障基本工資云云，顯非可採。蓋此不過為兩造
      間對於薪資之計薪方法，依規定被上訴人每月支付上訴人等之每月薪資總額仍
      不得少於一萬五千八百四十元，已如前述；是因上訴人等為被上訴人僱用之正
      式、固定員工，與一般臨時工人並不相同，故上訴人等在與被上訴人締結勞動
      契約後，即進入被上訴人隨時可得指揮、支配之範圍，隨時負有提供勞力之義
      務，已無從再至他處另以勞力賺取工資，同時被上訴人亦負有提供工作之義務
      ；申言之，被上訴人自不得藉故不提供上訴人等之工作，並以工作日數不足為
      由，給付低於最低基本工資之薪資限制，甚或不為任何給付，其理甚明。
（四）又證人林淑美雖於原審法院證稱：上訴人因不願從事打洞工作，故而拒絕上工
      乙節，更非實在。因證人為被上訴人之媳婦，其證言已難期公正；而觀諸本件
      上訴人等二人均為女性，本屬職場弱勢，求職不易，何竟仍願意從事切割鐵板
      等如此繁重之工作，期間長達七年有餘，實因受困於家庭生計；因此衡情被上
      訴人如要求上工，上訴人等自無拒絕之道理；再參諸上訴人乙○○○在被上訴
      人無法充足提供工作期間，尚且轉至訴外人即可果美公司擔任臨時工，賺取更
      低工資，益徵上訴人實無拒絕工作之理。此外被上訴人自九十年一月份起，一
      再以各種理由要求上訴人等離職，若上訴人等係無正當理由拒絕工作，上訴人
      等既有連續三日以上未工作之情形，被上訴人早依勞動基準法第十二條有關曠
      職之規定，將上訴人等解僱；何竟未為之？再據證人陳明和、陳正憲於  鈞院
      所為證述各情以觀，足認證人所證不實；亦即本件確係被上訴人故意不提供工
      作。
（五）至依卷附員工考勤表所示，上訴人等出勤工作日期固未相同，惟此係肇因其二
      人受被上訴人通知到廠工作情形不同所致；乃原審法院未明究理，竟謂如被上
      訴人有故意不提供充分工作之情，則上訴人等未上工日期應會大致相同；按原
      審法院容係以上訴人等一同起訴致有所誤會，尚與事理相違。
（六）有關上訴人等請求數額計算式如左：
    1.上訴人甲○○○部分：
    (1)資遣費：
      上訴人八十九年下半年之平均薪資合計二萬五千八百五十六元，有上訴人存摺
      影本節錄乙份可證；再依上訴人工作年資七年九月予以計算（83.03～90.12）
      ，上訴人得請求之資遣費總計為二十萬零三百八十四元（25,856×7075＝200,
      384）。
    (2)薪資差額：以基本工資一萬五千八百四十元計算。
      九十年四月份薪資七千元，差額八千八百四十元。
      九十年五月份薪資四千元，差額一萬一千八百四十元。
      九十年六月份薪資一萬五千元，差額八百四十元。
      九十年八月份薪資三千元，差額一萬二千八百四十元。
      九十年九月至十二月份均無薪資，差額六萬三千三百六十元。
      以上合計為九萬七千七百二十元。
    (3)失業給付損害：
      上訴人雖未屆退休年齡，惟依勞工保險失業給付實施辦法第九條、第十條規定
      ，請領失業給付時，損害將必然發生，依法被上訴人自應負賠償之責，爰計算
      損害如下：
      依上訴人九十年十二月前六個月之平均月投保薪資即二萬五千二百元（按甲
        ○○○之平均薪資高於乙○○○，逕以乙○○○金額計算），扣減被上訴人
        填報之月投保薪資二萬零一百元後，差額為五千一百元。
      再依前述規定計算，上訴人計受有損害一萬八千三百六十元（5,100×0.6×
        6=18,360）。
    (4)以上合計三十一萬六千四百六十四元。
    2.上訴人乙○○○部分：
    (1)資遣費：
      上訴人八十九年下半年之平均薪資為二萬三千三百三十三元，有上訴人薪資袋
      影本乙份可證，再依上訴人工作年資七年九月計算（83.03～90.12），上訴人
      得請求之資遣費數額總為計十八萬零八百三十元（23,333×7.75=180,830）。
    (2)薪資差額：以基本工資一萬五千八百四十元計算。
      九十年四月份薪資一萬二千元，差額三千八百四十元。
      九十年五月份薪資四千元，差額一萬一千八百四十元。
      九十年六月份薪資一萬四千元，差額一千八百四十元。
      九十年八月份薪資三千元，差額一萬二千八百四十元。
      九十年九月至十二月份均無薪資，差額六萬三千三百六十元。
      以上合計九萬三千七百二十元。
    (3)老年給付損害：
      上訴人於三十五年十二月二十五日生，依勞工保險條例第五十八條規定退休年
      齡，於九十年十二月廿五日後，即可依法請領老年給付；被上訴人將上訴人之
      投保薪資以多報少，致上訴人受有損害，依法自應賠償之，爰計算損害如下：
      依勞工保險條例施行細則第五十二條及勞工保險投保薪資分級表規定，計算
        (甲)前三年之平均月投保薪資差額：
          八十八年度平均薪資二萬五千六百八十三元，依勞工保險投保薪資分級表
          規定為第十二級，應填報之月投保薪資為二萬六千四百元。
        (乙)八十九年度平均薪資二萬四千三百三十八元，依勞工保險投保薪資分級表
          規定為第十一級，應填報之月投保薪資為二萬五千二百元。
        (丙)九十年度平均薪資，按較少之八十九年度二萬四千三百三十八元計算，同
          為第十一級，應填報之月投保薪資為二萬五千二百元。
        (丁)基右上訴人三年之平均月投保薪資應為二萬五千六百元。
        (戊)被上訴人於八十八年一至六月間填報之月投保薪為一萬六千五百元，同年
          七月份起投保薪資二萬零一百元，合計至九十年底之平均月投保薪資為一
          萬九千五百元（25,600-19,500=6,100）。
        (己)綜上計算，上訴人平均月投保薪資差額為六千一百元。
      上訴人有效之勞保年資為十七年又一七三日，僅以十七年計算，依勞工保險
        條例第五十九條規定，得請領之老年給付有二十一個月份。
      合計被上訴人將上訴人之投保薪資以多報少，影響上訴人請領老年給付之差
        額損害共計十一萬五千九百元（6,100×19=115,900）。
      原審判准七萬六千二百三十元，尚不足四萬三千四百七十元（115,900－76,
        230=43,470）。
    (4)以上合計為三十一萬八千零二十元。
  參、證據：除援用於原審所提之證據外，聲請向臺灣臺南地方法院檢察署調取該署
      九十一年偵字第六一○號違反勞基法案卷卷，並聲請訊問證人陳明和、陳正憲
      等人。
乙、被上訴人即附帶上訴人（以下簡稱被上訴人）方面：
  一、聲明：求為判決：
（一）上訴駁回。
（二）原判決關於附帶上訴人敗訴部分廢棄。
（三）右開廢棄部分，附帶被上訴人乙○○○在第一審之訴及假執行之聲請均駁回。
  二、陳述：除與原判決記載相同者，予以引用外，補稱：
（一）上訴人等就九十年元月份起不上工之原因，係主張被上訴人未提供充分工作，
      且藉詞要上訴人等在家等通知復工，暗中卻僱用外籍勞工取代上訴人工作，故
      意不通知上訴人上班云云；惟此則為被上訴人否認之。其實係因上訴人等向來
      只喜歡從事切割之工作，不喜歡打洞之工作，故自九十年初以來，若無切割之
      工作時，上訴人等即以不能勝任工作為由，拒絕上工；並非被上訴人有工作卻
      故意叫上訴人等在家等候復工，而係上訴人因個人因素不來上工。至其理由則
      如下：
    (1)上訴人等自九十年元月起，即經常曠職；自九十年八月四日起，更連續曠職迄
      九十一年四月二日即兩造勞動契約終止為止，此事實有考勤表可稽。另因上訴
      人等並非持續性工作之按日計酬勞工，故無勞動基準法第十四條第一項第五款
      後段「雇主對於按件計酬之勞工不供給充分之工作者」，勞工得不經預告終止
      契約規定之適用。
    (2)依民事訴訟法第二百七十七條第一項、最高法院二十八年度台上字第一七三九
      號、十七年度上字第九一七號判例、司法院院字第二二六九號解釋意旨所示：
      「原告應就有利於己之事實（含消極事實）負舉證責任」。本件依舉證責任分
      配原則，上訴人等應就其主張被上訴人有充分之工作，故意不通知上訴人等上
      班，並暗中僱用外籍勞工取代上訴人之工作等事實，負證明之責。
    (3)惟依原審向勞委會函查之結果，並無被上訴人申請聘僱外勞之資料，故上訴人
      等主張被上訴人聘僱外勞取代渠等二人工作，實不足採。
    (4)又被上訴人雖於九十年十二月十二日刊登求才廣告，徵求鑽孔人員，但此距離
      上訴人等自九十年八月四日起未來上工已有四個多月之久，因上訴人等遲遲不
      願意來做鑽孔工作，被上訴人當然要另外找人，怎可能繼續等上訴人？且由該
      求才廣告更可證明被上訴人確可充份提供上訴人等不喜歡之鑽孔工作，並無未
      能提供充分之工作之情。況該廣告之刊登僅能證明被上訴人於九十年十二月間
      曾徵求鑽孔人員，並不能證明被上訴人於九十年八月間起需鑽孔人員工作時，
      上訴人有意願前往工作；且證人即被上訴人所雇用之總務林淑美亦到庭證稱：
      上訴人僅願意從事切割之工作，不願從事鑽孔之工作等語；是該廣告自不足以
      證明被上訴人確有未提供充分之工作予上訴人。
    (5)另由自九十一年一月至七月間，上訴人等未上工日期並不一致以觀，可證上訴
      人等未上工係因個人因素，與被上訴人無關。此除觀諸上訴人等自八十五年間
      起，即有因個人因素長期不來上工之情形外；在上訴人等主張被上訴人未提供
      充分工作之九十年一至七月間，上訴人等不來上工之日期亦不同：例如九十年
      七月，上訴人甲○○○是三日、十日、二十一日等三天未來上工；上訴人乙○
      ○○則是三日、四日、二十日、二十三日等四天未來上工，其中只有一天（即
      七月三日）是渠等二人均未上來工；同年二月份，上訴人甲○○○是一日、十
      四日、十五日、十九日、二十日、二十一日等六天未來上工；上訴人乙○○○
      則是二日、二十二日、二十三日、二十四日等四天未來上工，其中沒有任何一
      天是上訴人等均未來上工者；同年三月份，上訴人甲○○○只有七天上工全天
      ，三天上工半天；上訴人乙○○○卻是全勤；其餘之月份，上訴人等未來上工
      之日期亦不完全相同。若被上訴人未能提供充分工作導致上訴人等未來上工，
      則上訴人等未來上工之日期理應大致相同，而不會出現前述考勤表所載上訴人
      甲○○○有上工，上訴人乙○○○未來上工；或是上訴人甲○○○未來上工，
      而上訴人乙○○○有來上工之情形，更不可能出現上訴人乙○○○當月份是全
      勤，上訴人甲○○○卻只有七天上工全天，三天上工半天之情形；此益證上訴
      人等未上工係個人因素使然，與被上訴人無關。再參以證人林淑美在九十一年
      四月四日原審時已證稱：「九十年間我有叫他們好幾次，大約五、六次。現場
      有幾次切割作完，要叫他們打洞，他們不願意」、「（是否曾打電話叫原告作
      打洞工作，原告不來？）如果是切割的工作，他們就會來，如果是打洞，他們
      就不來」等語，可見上訴人等未上工之原因應與個人主觀工作意願等有密切關
      係，而非被上訴人不能提供充分工作所致。
    (6)上訴人等一再強調這份工作對其二人非常重要，惟竟從九十年八月四日起至九
      十年十月二十九日才聲請勞資爭議調解，且上訴人等住家距離被上訴人工廠很
      近，依一般常情，只要連續數日資方未通知員工來上工，員工即會主動打電話
      查詢，甚至親自到工作現場查看是不是真的沒有工作可做。但上訴人等一方面
      主張確有賺錢貼補家用之必要，一方面卻對數個月均未被通知上工乙情（被上
      訴人仍否認之），坐視不理、不聞不問，實反常理；因此，上訴人等之說詞，
      委不足採。
    (7)至上訴人等之訴訟代理人於九十一年七月三十一日原審庭訊時表示：「原告（
      即上訴人）若因故有事，會請另外一個人來代替上班」云云，並主張上訴人之
      一有事不上班，請上訴人中另一人代替上班，亦可享有基本工資之保障云云；
      此種主張實屬荒謬，蓋上訴人等本就無權自由決定輪流上工，否則將致侵害被
      上訴人之指揮權。況如上訴人甲○○○於九十年三月時，因媳婦生產而請假，
      致全月只上工八天半，如此因個人因素請假，自不能主張受基本工資保障，而
      仍可領取一萬五千八百四十元之工資；否則上訴人大可天天請假，整月不上工
      ，再到其他公司上班，一方面可向被上訴人按月領取一萬五千八百四十元之基
      本工資，另一方面可向他公司領第二份薪資。且上訴人甲○○○於九十年三月
      未來上班時，係由上訴人乙○○○一人上工，其不可能同時自己上班又代替上
      訴人甲○○○上班，而領取二人工資；其所主張「若因故有事會請另外一個人
      來代替上班」云云，不但匪夷所思，且其佔便宜之心態實有可議。
（二）又上訴人等雖主張被上訴人未提供充分工作，將上訴人等投保薪資以多報少，
      違反基本工資之規定，乃依勞動基準法第十四條第一項第五款及第六款之規定
      ，不經預告終止兩造之勞動契約云云；被上訴人否認之，且縱使上述事實為真
      （惟被上訴人仍否認之），亦屬違反勞動基準法第十四條第一項第六款之情形
      ，而非同條第一項第五款之情形，依同條第二項之規定，上訴人等主張終止契
      約，應自知悉其情形之日起，三十日內為之。上訴人等自認於九十年十月二十
      九日已就本件爭議向台南縣政府聲請調解，故上訴人在九十年十月二十九日前
      已知悉上揭情形，卻遲至九十一年二月十九日始提起本件訴訟，並主張終止契
      約，早已逾三十日法定期間。因之上訴人因未合法終止契約，自不生終止契約
      之效力。
（三）被上訴人係主張上訴人等於九十一年三月整個月曠職，故依勞動基準法第十二
      條第一項第四款及第六款之規定，於九十一年四月一日以存證信函向上訴人等
      為終止契約之意思表示；而上開存證信函已於九十一年四月二日送達上訴人等
      ，故自九十一年四月二日起，兩造間之勞動契約即已終止。
（四）上訴人等終止兩造間之勞動契約並不合法，已如前述；且被上訴人已依勞動基
      準法第十二條第一項第四款及第六款之規定終止兩造勞動契約，上訴人等自不
      得請領自八十三年三月間起至九十年十二月止，以七年九月年資及平均工資二
      萬五千八百五十六元計算之資遣費。
（五）上訴人等自九十年八月四日起係自己不願上工，並非被上訴人未充提供工作予
      上訴人等施做，且渠等二人之終止兩造間勞動契約並不合法，已如前述；則上
      訴人等自不得以此為由請求被上訴人應按基本工資之差額給付渠等薪資。且如
      前所述，上訴人等九十年度工作減少，致渠等所領之月薪總額低於月基本工資
      ，亦係因上訴人個人因素使然；是以渠等請求被上訴人應給付薪資與月基本工
      資間之差額云云，亦無理由。另由原審向勞工保險局函查結果顯示，上訴人乙
      ○○○早在九十年九月間即受僱於台灣可果美股份有限公司（以下簡稱可果美
      公司），故上訴人乙○○○起訴請求給付九十年度薪資差額，即有未合。
（六）被上訴人未將上訴人等之勞保薪資以多報少，因：
    (1)依原審法院向勞工保險局函查之結果：「‧‧依照勞工保險條例第十四條及其
      施行細則第三十二條規定，月薪資總額係以勞動基準法第二條第三款規定之工
      資為準，其每月收入不固定者，以最近三個月收入之平均為準。」，準此，上
      訴人等每月收入不固定，應以渠等最近三個月之之平均額為月投保薪資。甚者
      ，原判決既認定自九十年一月起上訴人等係因個人因素未上工，並非被上訴人
      未提供充分工作，故當依上訴人等月收入不足月收入之平均值為準。惟原判決
      並未照上揭標準計算，因泚被上訴人毋庸補足；且自九十年九月起至九十一年
      三月止，上訴人等之薪資均為零，原判決竟認被上訴人應以基本工資每月一萬
      五千八百四十元作為上訴人等二人之月投保薪資，顯有矛盾。
    (2)若依勞工保險局之前揭回函，將造成每月收入不固定者之月投保薪資必須每月
      更改，實屬滯礙難行。故以上訴人等每月收入不固定之員工，渠等之月投保薪
      資，實難以精確掌握，被上訴人以每月二萬零一百元作為上訴人等之月投保薪
      資，與每月收入相距不遠，故被上訴人並無以多報少之情形。
    (3)上訴人等不否認渠等係按日計酬之勞工，工資乃實做實算，依勞工保險條例第
      六條之規定，上訴人等為強制保險之被保險人，故上訴人等雖為按日計酬之勞
      工，依法被上訴人仍應替上訴人等投保勞工保險。至於勞工自付額部分之勞工
      保險費，被上訴人是按月直接從上訴人等每月薪資中扣除；若當月上訴人等應
      領薪資不足支付勞工保險費之自付額，則由被上訴人先墊繳。自九十年八月四
      日起，因上訴人等主張不願作打洞工作（只喜歡作切割工作），即一直未來上
      工，其保費自付額，即仍由被上訴人先墊繳，待上訴人等至被上訴人處領取健
      保卡時，才清償由前由被上訴人墊繳之保費。
    (4)另上訴人陳劉玉秀雖曾至可果美公司上班數月，月投保薪資為一萬六千五百元
      ，較在被上訴人處之月投保薪資低；但其時間已在九十年九月十九日以後，且
      上訴人等是因不願作打洞工作才不願至被上訴人處上工，而可果美公司之工作
      與被上訴人處之打洞工作相較，應較輕鬆；又上訴人自可果美公司離職之原因
      甚多，例如可果美公司係按月計酬，不能像在被上訴人處彈性上班，故不得以
      可果美公司月投保薪資較低，上訴人陳劉玉秀仍去上班，臆測本件之事實。
（七）本件應無每月基本工資報酬，蓋：
    (1)依原審向勞委會函查之結果：「‧‧凡適用該法行業勞工，不論按月、按日、
      按時或按件計酬之勞工，雇主給付之工資皆不得低於基本工資。現行基本工資
      為每月一五、八四○元，每日五二八元，每小時六十六元」，顯見被上訴人按
      日給付上訴人一千元之日薪，高於基本工資每日五百二十八元；被上訴人既已
      依約給付薪資，自未違反勞動基準法基本工資之規定。且行政院核定之每月基
      本工資雖為一萬五千八百四十元，但此基本工資係為每日按時上、下班，且持
      續密集付出勞力者之基本對待給付，以維持該勞工最基本之生活所需；然按日
      計酬者，勞資雙方於締結契約時，應已該工作內容之間歇性、機動性、不穩定
      性考慮在內，並定出一雙方均同意之薪資額度；否則按日計酬之勞工，若仍受
      每月基本工資之保障，無論該勞工於無任何勞力之付出時，仍得享有每月基本
      工資之保障，顯違事理之平，亦非勞動基準法為加強勞雇關係、促進社會與經
      濟發展之立法本旨。是以，上訴人等主張被上訴人應按月基本薪資給付其不足
      之報酬云云，亦無所憑。
    (2)本件因上訴人等希望工作時間能有較大彈性，以兼顧家庭，故兩造勞動契約才
      約定按日計酬，實做實算，而每日一千元工資已將例假日、休假日等考量進去
      ，也較按月計酬者之日薪優惠甚多。因此上訴人等均曾因要替媳婦坐月子之家
      務事整月請假，甚至證人陳正憲於九十二年二月十日庭訊時證稱：「媳婦坐月
      子沒有人看護，婆婆當然要請假幫忙給媳婦坐月子」等語，且上訴人等於原審
      九十一年七月十九日準備書狀亦自認：「九十年三月原告甲○○○因媳婦生產
      ，需在家照顧產婦及新生兒，並非故意不到」，同年七月三十一日庭訊時渠等
      之訴訟代理人稱：「原告若因故有事會請另外一個人來代替上班」等情；由此
      可見，上訴人等把家務事請假視為理所當然，甚至請假一個月之久亦視為平常
      。顯然兩造勞動契約與一般按月計酬勞工不同，而讓上訴人等在是否上工乙節
      取得較大彈性；然相對的，也有工作才領工資，無工作則不能領取工資，即實
      做實算之缺點，自無基本工資之適用；況上訴人等因個人因素未上工，自不應
      給薪。故因上訴人等因個人因素致一個月僅上工三日、五日，甚至整月曠職，
      自不應獲得薪資，遑論每月一萬五千八百四十元之月基本工資之保障。
（八）上訴人等不得再請求例假日及休假日工資，因：
    (1)按勞工每七日中至少應有一日之休息，作為例假；紀念日、勞動節日及其他由
      中央主管機關規應放假之日，均應休假；第三十六條所定之例假、第三十七條
      所定之休假及第三十八條所定之特別休假，工資應由雇主照給；勞動基準法第
      三十六條、第三十七條、第三十九條前段分別定有明文。惟審究前開例假日、
      休假日之規定，應係為提高勞工之工作效能，於其持續工作六日後能有一日之
      休息，以恢復其疲倦身心，並提高日後之工作效能；是勞動基準法第三十六條
      所稱勞工每七日中至少應有一日之休息，作為例假之規定，應於勞工連續工作
      在七日以上者，始有適用（最高法院八十七年度台上字第二五七八號判決參照
      ）；且該法第三十七條所稱之休假，亦應於每日持續工作之勞工始有其適用。
      本件上訴人既為按日計酬之勞工，其工作時間因不固定、不連續，本即無休假
      、例假之考量；是勞雇雙方於約定每日薪資時，通常均會將休假、例假之工資
      計算之內；即按日計酬之勞工，其每日薪資通常會高於按月計酬者之每日薪資
      ，以維持該勞工於無工作時之生活基本需求。本件上訴人等既為按日計酬之勞
      工，其請求例假日、休假日之工資，於法自難謂有理由。況上訴人甲○○○於
      八十七年九月，只有上工十一日；同年八月，只有上工十五日；九十年三月，
      只有上工八日；同年四月，只有上工七日。另上訴人乙○○○於八十七年九月
      ，只有上工十一日；同年十二月，只有上工十六日；八十八年六月，只有上工
      九日；八十九年十月，只有上工十七日；九十年三月，整月未上工；九十年五
      月，只有上工四日。上訴人等經常有一個月內上工不及六天，或僅上工二、三
      天即休息，或一個月僅上工七天，甚至整月未上工之情形；則依前揭最高法院
      裁判要旨，上訴人等已不得請求例假日工資。
    (2)上訴人等與被上訴人訂定勞動契約時，因渠等要求上工時間富有彈性，遂約定
      按日計酬，被上訴人乃核定上訴人日薪一千元之工資；上訴人之日薪遠超過一
      般按日計酬者之工資，甚至高達日基本工資五百二十八元之一倍之多，實已將
      假例日、休假日工資平均分配在每日薪資內。如額外支付假例日、休假日工資
      ，無異一頭牛剝兩次皮。且司法院七十八年二月二十五日第十四期司法業務研
      究會之研討意見及司法院第一廳研究意見亦採相同之見解，亦即雙方所約定之
      日薪，如不低於基本工資加計例假、國定假日、特別休假日應加給工資之總額
      ，勞方即不得再請求例假日、國定假日、特別假日工資。本件被上訴人給付上
      訴人等之日薪高達一千元，超出日基本工資五百二十八元近一倍，遠高於基本
      工資加計例假日、國定假日、特別休假日應加給工資之總額；故依前揭討論意
      見及司法院第一廳研究意見，上訴人等同樣不得再請求被上訴人給付例假日、
      休假日工資。
  三、證據：援用於原審所提之證據。
丙、本院依職權向臺灣省南區國稅局台南縣分局及財政部財稅資料中心，函調上訴人
    等自八十三年至九十一年間之申報個人綜合所得稅之資料；並依上訴人等之聲請
    向臺灣台南地方法院檢察署調取九十一年度偵字第六一○號被上訴人違反勞動基
    準法案件卷宗；且依上訴人等之聲請訊問證人陳明和、陳正憲等人。
    理      由
一、按訴之變更、追加，非經他造同意，不得為之；但第二百五十五條第一項第二款
    至第六款情形，不在此限；又訴之變更、追加他訴，於請求之基礎事實同一、擴
    張或減縮應受判決事項之聲明行為無礙；另被告於訴之變更或追加無異議，而為
    本案之言詞辯論者，視為同意變更或追加；民事訴訟法第四百四十六條第一項、
    第二百五十五條第一項第二、三款及第二項分別定有明文參照。本件上訴人等於
    原審起訴時係請求被上訴人應給付上訴人甲○○○，包括資遣費二十萬零三百八
    十四元、基本薪資差額十萬二千五百六十元、失業給付損害一萬八千三百六十元
    、假日及休假日之工資十五萬七千四百四十元，總計四十八萬一千二百四十四元
    及自九十一年七月二十五日起至清償日止，按年息百分之五計算之利息。又請求
    被上訴人應給付上訴人乙○○○，包括資遣費十八萬零八百三十元、基本工資差
    額十萬二千五百六十元、老年給付損害十一萬九千七百元、假日及休假日之工資
    十五萬七千四百四十元，總計為五十五萬一千六百九十元及自九十一年九月十三
    起至清償日止，按年息百分之五計算之利息。嗣上訴本院後，上訴人於等本院言
    詞辯論時，其中上訴人甲○○○就薪資差額部分請求減縮更正為九萬七千七百二
    十元，另上訴人乙○○○就薪資差額部分請求減縮更正為九萬三千七百二十元，
    就老年給付損害部分則請求縮減為十一萬五千九百元；經核此均係屬民事訴訟法
    第二百五十五條第一項第三款所謂減縮應受判決事項之聲明，且被上訴人亦無異
    議，而為本案之言詞辯論，則依前揭之說明，自屬無礙（最高法院五十三年度台
    上字第九四三號判例參照），合先敘明。
二、本件上訴人等起訴主張：上訴人甲○○○、乙○○○自八十三年三月間起，在被
    上訴人張曾金花所經營之大昌機電工程行任職工作，渠等平日負責裁切鐵板等工
    作；然自九十年一月間起，被上訴人不但未提供充分工作及給付基本薪資予上訴
    人等，且藉詞要上訴人等在家等復工之通知，卻另僱用外籍勞工取代；同時在同
    年七間，又意圖將上訴人等之勞工保險辦理退保，嗣經台南縣政府調解後始作罷
    ；另自八十八年一月間起，被上訴人將上訴人等投保之薪資以多報少，於八十八
    年一月至六月份投保薪資為一萬六千五百元，同年七月份起投保薪資為二萬零一
    百元，均低於法定規定之應投保額（參照勞工保險投保薪資分級表），顯有勞動
    基準法第十四條第五款及第六款規定之違法情事，上訴人等自得依法不經預告終
    止兩造間之勞動契約；茲以送達起訴狀繕本為終止契約之意思表示，請求被上訴
    人給付資遣費、薪資差額及所受損害；另被上訴人未給付假日薪資，依勞動基準
    法第三十六條、三十七條及同法施行細則第二十三條規定，被上訴人應發給假日
    薪資而未發，以每年六十日計算，另請求最近五年之假日工資。綜上，上訴人甲
    ○○○請求自八十三年三月間起至九十年十二月止，以七年九月年資計算之資遣
    費共計為二十萬零三百八十四元；依勞動基準法第二十一條規定，請求給付自九
    十年四月起至十二月止之基本薪資差額共計十萬二千五百六十元；依勞工保險條
    例第七十二條第二項規定，請求所受損害（失業給付）共一萬八千三百六十元；
    及假日、休假日之工資共十五萬七千四百四十元。上訴人陳劉王則請求自八十
    三年三月間起至九十年十二月止，以七年九月年資計算之資遣費共計十八萬零八
    百三十元；自九十年四月起至十二月止之基本工資差額，共計十萬二千五百六十
    元；依勞工保險條例第七十二條第二項規定，請求所受損害（老年給付）共十一
    萬九千七百元；及假日及休假日之工資共十五萬七千四百四十元。爰本於勞動基
    準法、勞工保險條例所衍生之請求權法律關係，求為判命：(一)被上訴人應給付上
    訴人甲○○○四十八萬一千二百四十四元，及自九十一年七月二十五日起至清償
    日止，按年息百分之五計算之息。(二)被上訴人應給付上訴人乙○○○五十五萬一
    千六百九十元，及自九十一年九月十三日起至清償日止，按年息百分之五計算之
    利息（原審判決被上訴人應給付上訴人乙○○○七萬六千二百三十元，及自九十
    一年九月十三日起至清償日止，按年息百分之五計算之利息；而駁回上訴人等其
    餘之請求。茲上訴人甲○○○就其敗訴部分在三十一萬六千四百六十四元範圍內
    ，上訴人乙○○○就其敗訴部分在三十一萬八千零二十元範圍內分別提起上訴；
    而被上訴人則就其敗訴部分提起附帶上訴，至上訴人等就其餘分別受敗訴判決即
    假日及休假日工資部分，則未提起上訴）。
三、被上訴人則以：上訴人等不來上工之原因係上訴人向來只喜歡從事切割之工作，
    而不喜歡打洞工作項目，故自九十年初以來，若無切割之工作時，上訴人等二人
    即以不能勝任工作為由未來工作，另被上訴人否認有未充分提供工作及僱用外籍
    勞工取代上訴人等工作之情事，亦即被上訴人並無違反勞動基法第十四條第一項
    第五款之情形；且上訴人等主張終止兩造間之勞動契約早已逾三十日之法定除斥
    期間，其終止已不合法；而被上訴人已依勞動基準法第十二條第一項第四款及第
    六款之規定，以存證信函向上訴人等為終止渠勞動契約之意思表示，並已於九十
    一年四月二日送達上訴人等，自已終止勞動契約，上訴人等不得請領資遣費。又
    本件係採按日計酬方式計薪，無勞動基準法基本工資報酬之問題，因之上訴人等
    不得請求薪資之差額；且上訴人等為每月收入不固定之員工，渠等之月投保薪資
    難以精確掌握，故被上訴人乃以每月二萬零一百元作為上訴人等之月投保薪資，
    與每月收入相距不遠，並無以多報少之情形；況衡以上訴人等一千元之日薪遠超
    過一般按日計酬者之工資，實已將假例日、休假日工資平均分配在每日之薪資內
    ，上訴人等另請求失業、老年給付損害及假日工資均無理由等語，資為抗辯。
四、查上訴人等主張上訴人甲○○○係自八十三年七月份起，上訴人乙○○○則係自
    八十三年三月份起分別受僱於被上訴人，而從事鐵板之切割及鑽孔等工作；至兩
    造間對於薪資之計算乃約定為「按日計酬」，即每日薪資一千元；另上訴人等自
    九十年八月四日起即均未至被上訴人處工作，而被上訴人則已向勞工保險局申請
    將上訴人等退出勞工保險，退保日期為九十一年四月八日；至上訴人乙○○○已
    於九十一年六月間，以其於九十一年四月二日退職為由，向勞工保險局申請老年
    給付，並由勞工保險局以其退職當月起前三年之平均月投保薪資一萬九千九百元
    ，核發二十一個月之老年給付即四十一萬七千九百元之事實，有上訴人等之考勤
    表、薪資袋、存摺節本（以上均為影本）、勞工保險局九十一年六月十七日保承
    資字第一○一六○三○號函一份及內附勞工保險被保險人投保資料表明細二份、
    同局九十一年八月十四日保給老字第○九一六○四七九六四○號函一份在卷可參
    （原審卷第六十一至一○二、二二三、二九○頁），且為兩造所不爭執，固屬真
    實。
五、惟上訴人等另主張渠等在被上訴人所經營之大昌機電工程行任職工作，平日負責
    裁切鐵板等工作；然自九十年一月間起，被上訴人不但未提供充分工作及給付基
    本薪資予上訴人等，且藉詞要上訴人等在家等復工之通知，卻另僱用外籍勞工取
    代；同時在同年七間，又意圖將上訴人等之勞工保險辦理退保；另自八十八年一
    月間起，被上訴人將上訴人等投保之薪資以多報少，於八十八年一月至六月份投
    保薪資為一萬六千五百元，同年七月份起投保薪資為二萬零一百元，均低於法定
    規定之應投保額，上訴人等自得依法不經預告終止兩造間之勞動契約；茲渠等以
    送達起訴狀繕本為終止契約之意思表示，請求被上訴人應分別給付渠等資遣費、
    薪資差額及所受損害；另被上訴人未給付假日薪資，依勞動基準法規定，以每年
    六十日計算，另再各請求最近五年之假日工資等語，固據上訴人等於原審及本院
    審理時陳述在卷，並有其所提出之台南縣政府調解書、台南縣政府勞資爭議調解
    紀錄、台南縣政府函、前揭上訴人甲○○○之存摺影本節本、上訴人乙○○○薪
    資袋、存摺影本節本、所得資料查詢單及各類所得扣繳暨免扣繳憑單等影本為證
    ；惟此則為被上訴人所堅決否認，並為前揭情詞之抗辯；且查：
（一）按雇主不依勞動契約給付工作報酬，或對於按件計酬之勞工不供給充分之工作
      者；雇主違反勞動契約或勞工法令，致有損害勞工權益之虞者，勞工得不經預
      告終止契約；勞工依前項第一款、第六款規定終止契約者，應自知悉其情形之
      日起，三十日內為之；勞動基準法第十四條第一項第五款、第六款及第二項分
      別定有明文。查本件上訴人等向被上訴人以送達本件起訴狀繕本資為終止兩造
      間系爭勞動契約之時間係九十一年三月四日，有送達證書一份在卷可參（原審
      卷第四十二頁），自屬真實。而上訴人等係於九十年十月二十九日以被上訴人
      將其「投保薪資薪資以多報少」為由向台南縣政府申請勞資爭議調解，有該申
      請書影本一份在卷可憑（原審卷第一三○頁）；顯見上訴人等至遲於九十年十
      月二十九日即已知被上訴人將其「投保薪資薪資以多報少」乙情，應堪認定；
      則依前揭規定，上訴人等以該事由向被上訴人終止系爭勞動契約之時間顯已逾
      法定三十日之除斥期間；是以上訴人等主張依勞動基準法第十四條第一項第六
      款之規定終止兩造間之勞動契約云云，尚於法不合，自不生終止系爭勞動契約
      之效力。
（二）上訴人等雖主張因被上訴人違反勞動基準法第十四條第一項第五款前段規定，
      故對之表示終止勞動契約，且被上訴人未依法給付基本工資，因渠等每月工作
      未達一定日數，致其所得未達每月基本工資一萬五千八百四十元，被上訴人自
      有違反勞動基準法第十四條第一項第五款前段規定之情事云云；惟此則非僅為
      被上訴人所堅決否認，且兩造間勞動契約就薪資之採計方式採約定「按日計酬
      」、「實做實算」，即每日之薪資為一千元，已據被上訴人等於原審及本院審
      理時陳述在卷，而為上訴人等所不爭執；另按勞動基準法規定最低標準勞動條
      件，究其目的乃為保障勞工權益，加強勞雇關係，促進社會與經濟發展，特制
      定本法；而雇主與勞工所訂勞動條件，不得低於本法所定之最低標準；工資由
      勞雇雙方議定之，但不得低於基本工資；前項基本工資，由中央主管機關擬定
      後，報請行政院核定之；勞動基準法第一條第一項、第三項、第二十一條第一
      項分別定有明文。因之，基本工資既為勞動條件之最低標準，是勞資雙方所約
      定之工資，若低於基本工資時，始有依基本工資計算勞工工資之餘地；易言之
      ，若勞資雙方所約定之工資高於基本工資，雇主自應依雙方所約定之工資給付
      勞工，復有行政院勞工委員會九十一年四月九日勞職外字第○九一○○一四六
      五三號函一紙在卷可參（原審卷第一四一頁）；則依兩造間勞動契約所約定之
      按日計酬方式與前揭經行政院核定之基本工資金額相衡，本件上訴人等係按日
      計酬之勞工，兩造約定之工資係每日一千元，已如前述；而經行政院核定之現
      行最低基本工資則為每月一萬五千八百四十元，即每日五百二十八元、每小時
      六十六元；顯見本件上訴人等每日薪資（即一千元）確已高於行政院所核定之
      每日基本工資五百二十八元，且被上訴人既已依兩造之約定按日給付上訴人等
      一千元之工資，則被上訴人此部分之行為自無「不依勞動契約給付報酬」之情
      形可言。再者，被上訴人辯稱：本件雙方勞動契約採按日計酬，實做實算等語
      ，既為上訴人等所不爭執，且證人即上訴人甲○○○之夫陳正憲於本院準備程
      序時亦證稱：「實做實算的，做幾天就領幾天（指領薪數目有無固定）」等情
      無訛在卷（本院卷第七十六頁）；則本件勞動契約工作內容之非持續性及俱機
      動性既為上訴人等知悉，且又與被上訴人約定實做實算、按日計酬之計薪方式
      ；當認前述基本工資乃係勞動基準法所規定之勞動條件最低標準，並非兩造所
      約定之「勞動契約」，應無疑義。況縱認被上訴人所為有違反最低基本工資之
      規定，亦應屬同法條第一項第六條所謂「雇主違反勞工法令，致有損害勞工權
      益之虞」之情形，而非屬同條項第五款前段之規範對象。是以上訴人據此主張
      終止兩造間之勞動契約，於法尚有未合。
（三）次按雇主對於「按件計酬」之勞工不供給充分之工作者，勞工得不經預告終止
      契約；勞動基準法第十四條第一項第五款後段固定有明文。本件上訴人等為「
      按日計酬」之勞工，已如前述；渠等是否得主張準用或類推適用該條款之規定
      而終止勞動契約，按採計件工資之勞工所得基本工資，以每日工作八小時之生
      產額或工作量換算之；勞動基準法施行細則第十二條已定有明文。是以勞動基
      準法第十四條第一項第五款後段所規定之「按件計酬」之勞工，應係指每日均
      需持續、規律上班之勞工而言，僅其薪資之計算方式係採按件計酬而已，惟並
      不包括非持續性工作之勞工；本件上訴人等既係從事非持續性工作之按日計酬
      勞工，自無勞動基準法第十四條第一項第五款後段規定適用之餘地。再者，縱
      謂按件計酬或按日計酬之勞工，其工資所得之高低，端視雇主所提供之工作量
      多寡而定，究之性質有其相似之處，上訴人自得比附此類似法規；惟查：
    (1)經本院核閱前揭為兩造所不爭執之上訴人等在被上訴人處之考勤表以觀，其上
      顯示：於九十年七月間，上訴人甲○○○係於三日、十日及二十一日等三天未
      上工，上訴人乙○○○則係三日、四日、二十日及二十三日等四天未上工，亦
      即僅其中一天（即七月三日）有上訴人等均未上工之情況。於九十年二月間，
      上訴人甲○○○是一日、十四日、十五日、十九日、二十日及二十一日等六天
      未上工，上訴人等乙○○○則是二日、二十二日、二十三日及二十四日等四天
      未上工，亦即其間並無上訴人等均未上工者。於九十年三月間，上訴人甲○○
      ○共有七天上工全天，三天上工半天；而上訴人乙○○○則是全勤。至其餘之
      月份，上訴人等未上工之日期，亦不完全相同；有前揭上訴人等之考勤表影本
      在卷可參；是以本件被上訴人若確係故意不提供充分工作予上訴人等，則衡情
      上訴人等未上工之日期應較集中方是；惟依前開考勤表之記載，上訴人等未上
      工之日期卻分散，自尚難執此即採為被上訴人有何故意不提供工作之認定依據
      。至證人即上訴人乙○○○之子陳明和於本院準備程序時雖證稱：「九十一年
      一月沒有工作，我觀察到四月份愈來愈多天沒有工作，到了五月份我朋友於中
      鋼承包小工作，說他們工作很多，為何我母親沒有工作，又跟我說我母親工作
      已經被外勞代替做了，我就去公司問會計，會計告訴我要去問一位林小姐，她
      是老闆的媳婦，工作都是她在處理，她還告訴我目前比較沒有工作可做，我還
      說別的包商工作量都滿滿的，為何我母親反而沒有工作，過了幾天，公司又叫
      我母親去做，但是工作量也是愈來愈少」等語（本院卷第七十三頁）；另證人
      即上訴人甲○○○之夫陳正憲於本院準備程序時亦證稱：「（沒去工作原因？
      ）工廠沒有工作，要等電話通知才去工作，九十年一月有電話通知去做也做沒
      幾天，四到五月份工作量不多，就很少作，六月份愈少作沒幾天，八月三日作
      三天而已，到了十月份就說要退保」等情在卷（本院卷第七十五至七十六頁）
      ；惟究其證述之內容均僅能證明上訴人等由被上訴人以電話通知工作，及工作
      量越來越少之事實而已，惟並未確切證及被上訴人當時仍有充分之工作機會，
      卻不提供予上訴人等之情事；自尚不能憑此無法查與事實相符之證述即採為有
      利於上訴人之認定。
    (2)上訴人等雖提出被上訴人於九十年十二月仍徵求鑽孔人員之廣告，主張被上訴
      人有充分之工作而不提供予上訴人云云；惟查該廣告之刊登僅能證明被上訴人
      於九十年十二月間確曾有徵求鑽孔人員之事實，惟並不能執以推論被上訴人自
      九十年八月間起需要鑽孔人員工作時，上訴人等當時有意願前往工作；且證人
      即被上訴人所經營大昌機電工程行之總務林淑美於原審時亦證稱：上訴人僅願
      意從事切割之工作，而不願從事鑽孔之工作等語（原審卷第一三八頁），是以
      該廣告自不足為被上訴人有未提供充分之工作予上訴人之論據。另經原審依職
      權向行政院勞工委員會查詢被上訴人有無聘僱外勞從事工作時，亦經該會函覆
      稱被上訴人並未曾聘僱外勞，有該委員會九十一年四月九日勞職外字第○九一
      ○○一四六五三號函一份在卷可參（原審卷第一四一頁）。另上訴人等雖又主
      張被上訴人曾於臺灣台南地方法院檢察署偵查時自承有僱用外勞云云，然經本
      院向該署調閱九十一年度偵字第六一○號被上訴人違反勞動基準法案件卷宗以
      察，本件被上訴人張曾金花於偵查中係陳稱：「那是中鋼結構公司僱用的（指
      是否僱用外勞），我們管理的，錢也是中鋼結構公司給付的」、「他們做中鋼
      結構的工作（指管理的外勞），因為他們工作多，做不完，我才承包中鋼結構
      工作，找二位證人來幫忙做」等語（見本院調借之偵查卷第二十九及三十三頁
      均反面），則依被上訴人於偵查中所陳，其僅係代替中鋼公司管理其所僱用外
      勞，並非自承有僱用外勞；且外勞既非被上訴人所僱用，則外勞所從事之工作
      亦無法證明確係被上訴人所提供，自亦不能執此採為被上訴人有充分工作機會
      卻由外勞取代之認定。況上訴人乙○○○自九十年九月十九日起至同年十一月
      九日止，已至訴外人可果美公司上班，有上訴人乙○○○之投保資料表一份在
      卷可參，且為其所不爭執；益徵被上訴人辯稱：係上訴人因個人因素而不上班
      等語，尚非虛妄，應堪採信。因之，上訴人前揭主張，尚不足採。
    (3)綜右，本件上訴人等既係按日計酬之勞工，而非勞動基準法第十四條第一項第
      五款後段所稱之按件計酬勞工，則上訴人等主張依該條款終止兩造間之勞動契
      約，於法自有未合。況縱認上訴人等得準用或類推適用該條款之規定，然依前
      揭說明，渠等亦未能提出確切之證據足資證明被上訴人有何不供給充分工作之
      情事，或供本院調查以實其說；因之上訴人等主張依該條款終止系爭勞動契約
      ，自無理由。
（四）又按雇主依勞動基準法第十四條之規定終止勞動契約者，應依法發給勞工資遣
      費；勞動基準法第十四條第四項、第十七條固分別定有明文。惟依前所述，上
      訴人等主張依同法第十四條第五款、第六款之規定終兩造間之勞動止契約，既
      於法不合，並不生終止系爭勞動契約之效力；則上訴人等主張依同法第十四條
      第四項及第十七條之規定請求被上訴人應給付其資遣費，依法自屬無據。
（五）另上訴人等雖主張其雖為按日計薪之勞工，但仍應受每月基本薪資一萬五千八
      百四十元之保障，故被上訴人仍應按每月基本薪資給付其不足之報酬云云；惟
      按經行政院核定之勞工每月基本工資雖為一萬五千八百四十元，但此基本工資
      係為每日按時上、下班且持續密集付出勞力勞工者之基本對待給付，以維持該
      勞工最基本之生活所需；然按日計酬者，勞資雙方於締結契約時，應已就該工
      作內容之間歇性、機動性、不穩定性等考慮在內，而定出一雙方均同意之薪資
      額度；否則按日計酬之勞工，若仍受每月基本工資之保障，無謂該勞工於無任
      何勞力之付出時，仍得享有每月基本工資之保障，顯違事理之平，亦非勞動基
      準法為加強勞雇關係、促進社會與經濟發展之立法本旨；而此參諸行政院勞工
      委員會八十三年五月十一日（八三）台勞動二字第三五二九○號函示：「事業
      單位停工期間之工資如何發給，應視停工原因依具體個案認定之，除勞雇雙方
      如另有約定者外，停工原因不可歸責於勞雇任何一方者，勞工不必補服勞務，
      雇主亦不必發給工資」之意旨即明（原審卷第三五一頁）。本件依勞動基準法
      第二十一條所規定之基本工資係勞動條件之最低標準以觀，兩造所約定之工資
      係為每日一千元，顯已高於經行政院所核定發布之每日基本工資五百二十八元
      ；而被上訴人亦已依約給付薪資予上訴人等，並無積欠上訴人等基本工資之情
      事；況上訴人等又無法舉證被上訴人確有充分工作而不提供予上訴人之情事，
      復如前述；則本件在採按日計酬又無其他約定之情況下，被上訴人雖未給付工
      資，然上訴人亦無勞務給付；依前揭說明，上訴人等主張被上訴人應按每月基
      本薪資給付其不足之報酬云云，亦於法無據。
（六）再按投保單位違背本條例規定，將投保薪資金額以多報少或以少報多者，自事
      實發生之日起，按其短報或多報之保險費金額，處以二倍罰鍰，並追繳其溢領
      給付金額；勞工因此所受損失，應由投保單位賠償之；又被保險人參加保險之
      年資合計滿十五年，年滿五十五歲退職者，得請領老年給付；被保險人依前條
      第一項規定請領老年給付者，其保險年資合計每滿一年按其平均月投保薪資，
      發給一個月老年給付；其保險年資合計超過十五年者，其超過部分，每滿一年
      發給二個月老年給付；但最高以四十五個月為限，滿半年者以一年計。老年給
      付按被保險人退休之當月起前三年之平均月投保薪資計算；勞工保險條例第七
      十二條第二項、第五十八條第一項、第二項、第五十九條及第十九條第二項但
      書分別定有明文。查本件上訴人乙○○○自九十一年四月二日離職後，已向勞
      工保險局申請老年給付，經該局核定之月投保薪資為一萬九千九百元之事實，
      已為兩造所不爭執，復有勞工保險局九十一年八月十四日保給老字第○九一六
      ○四七九六四○號函一份在卷可參（原審卷第二九○頁），自屬真實。至上訴
      人乙○○○雖主張其退職前三年之月投保薪資應為二萬五千六百元，而非一萬
      九千九百元等語。惟查：
    (1)按勞工保險條例前條所稱「月投保薪資」，係指由投保單位按被保險人之月薪
      資總額，依投保薪資分級表之規定，向保險人申報之薪資；被保險人薪資以件
      計算者，其月投保薪資，以由投保單位比照同一工作等級勞工之月薪資總額，
      按分級表之規定申報者為準；被保險人為薪資，如在當年二月至七月調整時，
      投保單位應於當年八月底前將調整後之月投保薪資通知保險人；如在當年八月
      至次年一月調整時，應於次年二月底前通知保險人，其調整均自通知之次月一
      日生效；又本條例第十四條第一項所稱月薪資總額，以勞動基準法第二條第三
      款規定之工資為準；其每月收入不固定者，以最近三個月收入之平均為準；勞
      工保險條例第十四條第一項前段、第二項及勞工保險條例施行細則第三十二條
      前段已分別定有明文。是以被保險人之每月收入不固定者，揆諸前說明，自應
      以其最近三個月之收入平均金額為準，但投保單位只能於每年二月、八月通知
      保險人調整月投保薪資，而非得隨時得調整投保薪資。
    (2)上訴人乙○○○向勞工保險局申請老年給付時，既係載明於九十一年四月二日
      離職，則其前三年之平均月投保薪資，應為依自八十八年四月起至九十一年三
      月底止之月投保薪資予以計算其平均金額，殆無疑義；則依前揭說明，並依八
      十七年八月二十八日修正之勞工保險投保薪資分級表所示，上訴人乙○○○之
      平均月投保薪資之計算如下：
      八十八年四月起至同年八月止：
        上訴人八十七年十一月起至八十八年一月止之平均收入為一萬五千五百四十
        二元（﹝20813+16813+9000﹞÷3＝15542，依被上訴人提出上訴人之考勤表
        及上訴人提出之薪資袋計算），核算其月投保薪資為一萬五千八百四十元。
      八十八年九月起至八十九年二月止：
        上訴人自八十八年五月起至同年七日止之平均收入為二萬八千八百七十二元
        （﹝31242+27000+28375﹞÷3 ＝28872，依被上訴人提出上訴人之薪資表及
        上訴人提出之薪資袋計算），核算其月投保薪資為三萬零三百元。
      八十九年三月起至八十九年八月止：
        上訴人自八十八年十一月起至八十九年一月止之平均收入為二萬七千九百五
        十八元（﹝28000+29000+26875﹞÷3 ＝27958），依被上訴人提出上訴人之
        薪資表及上訴人提出之薪資袋計算，其月投保薪資為二萬八千八百元。
      八十九年九月起至九十年二月止：
        上訴人八十九年五月起至同年七月止之平均收入為二萬六千七百七十八元（
        ﹝29333+27000+24000﹞÷3＝26778）， 依被上訴人提出上訴人之薪資表及
        上訴人提出之薪資袋計算，其月投保薪資為二萬七千六百元。
      九十年三月起至九十年八月止：
        上訴人八十九年十一月至九十年一月之平均收入為二萬二千六百六十七元（
        ﹝24000+24000+20000﹞÷3 ＝22667），依被上訴人提出之薪資表及上訴人
        提出之薪資袋資料計算，其月投保薪資應為二萬二千八百元。
      九十年九月起至九十一年三月止：
        自九十年九月起至九十一年三月止，被上訴人並未提供任何之工作予上訴人
        ，自應依基本薪資一萬五千八百四十元核計上訴人之月投保薪資。
      綜右，上訴人乙○○○自八十八年四月起至九十一年三月底之月投保薪資平
        均金額即為二萬三千五百三十元（即﹝15840+30300+28800+27600+22800+15
        840﹞÷6＝23530）。
    (3)茲上訴人乙○○○於退職後，係於九十一年六月十二日向勞工保險局申請老年
      給付，嗣經該局核定之月投保薪資為一萬九千九百元，並據以發給老年給付二
      十一個月，共計四十一萬七千九百元，有該局之勞工保險給付核定通知書影本
      一份在卷可參（原審卷第二九一頁）；惟依前所述，上訴人乙○○○退職當月
      起前三年之平均月投保薪資應為二萬三千五百三十元；因此本件上訴人乙○○
      ○因被上訴人未依法申報其月投保薪資，致其所受之損失共計為七萬六千二百
      三十元（即﹝00000－00000﹞×21＝76230），應堪認定。
（七）末按被保險人於本辦法施行後，至非自願離職辦理勞工保險退保當日止，繳納
      失業給付保險費滿一年，具有工作能力及繼續工作意願，向公立就業服務機構
      辦理求職登記，自求職登記之日起七日內仍無法接受推介就業或安排職業訓練
      者，得領取失業給付；前條所稱非自願離職，指有下列各款情事之一：一因投
      保單位關廠、遷廠、休業、解散或破產宣告而離職者。二因勞動基準法第十一
      條、第十三條但書、第十四條、第二十條規定情事之一而離職者。因定期契約
      屆滿離職，逾一個月未能就業，且離職前一年內，契約期間合計滿六個月以上
      者，視為前條所稱非自願離職；勞工保險失業給付實施辦法第四條、第五條分
      別定有明文。而依前所述，上訴人甲○○○主張依勞動基準法第十四條第五款
      、第六款終止兩造間系爭勞動契約，已於法不合；是以上訴人甲○○○自非前
      揭規定所稱之「非自願離職」，應無疑義；則上訴人甲○○○請求被上訴人賠
      償因未依法申報月投保薪資額，致其請領失業給付時所受之損失，自於法無據
      。
六、綜上所述，上訴人等主張依勞動基準法第十四條第一項第五款、第六款終止兩造
    間勞動勞動契約，尚於法不合，則上訴人等主張依同法第十七條之規定分別請求
    被上訴人給付資遣費，為無理由；又上訴人甲○○○既非「非自願離職」，則其
    請求被上訴人給付因被上訴人對其未依法申報月投保薪資額，致其請領失業給付
    所受之損失，亦無理由；再上訴人等既為按日計酬之勞工，自亦不得請求被上訴
    人依按月計酬勞工之法律規定給付渠等按每月基本薪資核算之差額及例假日、休
    假日之工資，因之上訴人等此部分之請求，仍無理由；而應均予駁回。至上訴人
    乙○○○請求老年給付時所受之損失部分，因被上訴人確未依規定申報上訴人乙
    ○○○之月投保薪資，已如前述，因之上訴人乙○○○依據勞工保險條例第七十
    二條第二項後段之規定，請求被上訴人應給付其請領老年給付時所受之損失七萬
    六千二百三十元，及自九十一年九月六日之準備書狀繕本送達被上訴人翌日（即
    九十一年九月十三日）起至清償日止，按年息百分之五計算法定遲延利息部分，
    為有理由，應予准許；逾此部分之請求即四萬三千四百七十元，則無理由，應予
    駁回；其此部分假執行之聲請亦失所附麗，應併予駁回。原審就上予開不應准許
    部分，為上訴人等敗訴之判決，並駁回其假執行之聲請，經核並無違誤；上訴人
    上訴意指就此部分仍執陳詞，指摘原判決不當，求予廢棄改判如上訴聲明(二)及(三)
    所示，為無理由，應駁回其上訴。至被上訴人附帶上訴請求將原判決關於附帶上
    訴人敗訴部分廢棄，而廢棄部分，附帶被上訴人在第一審之訴及假執行之聲請均
    駁回部分；因原審就此部分判命被上訴人應如數給付，且依兩造之聲請分別為准
    免假執行之宣告，經核於法並無不合；被上訴人就此部分提起附帶上訴指摘原判
    決不當，求予廢棄改判准如上訴聲明(二)及(三)之所示，亦無理由，應予駁回。
七、本件事證已臻明確，兩造其餘之攻擊防禦方法及舉證，於判決結果不生影響，爰
    不一一論述，附此敘明。
八、據上論結，本件上訴及附帶上訴，均為無理由，依民訴訟法第四百四十九條第一
    項、第七十八條及第八十五條第一項但書，判決如主文。
中      華      民      國    九十二    年      三      月    二十五    日
                                    臺灣高等法院臺南分院民事第一庭
~B1審判長法官  王    惠    一
~B2      法官  蘇    清    恭
~B3      法官  張    世    展
右為正本係照原本作成。
不得上訴。
中      華      民      國    九十二    年      三      月    二十六    日
~B法院書記官  廖    英    琇


司法院資訊處製作；財團法人民間司法改革基金會備份。
